【裁判字號】    89,上易,51
【裁判日期】    890510
【裁判案由】    詐欺
【裁判全文】
臺灣高等法院高雄分院刑事判決    八十九年度上易字第五一號
    上 訴 人  台灣高雄地方法院檢察署檢察官
    上 訴 人
    即 被 告  甲○○
              乙○○
右上訴人等因被告等詐欺案件，不服台灣高雄地方法院八十八年度易字第四一一五號
中華民國八十八年十一月二十四日第一審判決（起訴案號：台灣高雄地方法院檢察署
八十八年度偵字第一六一六○號；聲請併辦案號：同署八十九年度八七三號，）提起
上訴，本院判決如左：
    主  文
上訴駁回。
甲○○緩刑伍年。
    事實及理由
一、本案經本院審理結果，認第一審判決認事用法及量刑均無不當，應予維持，並引
    用第一審判決書記載之事實、證據及理由。（如附件）。
二、被告甲○○、乙○○上訴意旨空言否認犯罪，檢察官上訴意旨循告訴人聲請上訴
    之理由，以被告二人應從重量刑云云，而均指摘原判決不當。惟查，原判決已詳
    述認定被告二人詐欺所憑之證據及理由，核無不當；被告二人隱瞞其等無償債能
    力之事實，使告訴人陷於錯誤，允借予大筆款項，事後又未能償還，自屬詐欺。
    而原審判處被告甲○○有期徒刑二年，被告乙○○有期徒刑二年十月，量刑尚稱
    妥適，被告等及檢察官之上訴，為無理由，均應予駁回。
三、查被告甲○○未曾受有期徒刑以上刑之宣告，此有本院被告全國前案紀錄表在卷
    可憑，並經被告陳明在卷，被告二人上開行為，使告訴人蒙受重大損失，本無可
    原囿，但查被告二人為夫妻，育有二子二女，分別為民國（下同）八十一年、八
    十二年、八十四年、八十六年出生，均年幼尚待撫育，有戶籍謄本在卷可查，被
    告二人一旦均入獄，子女將乏人照料，衍生更多社會問題，本院斟酌上開各情，
    爰就被告甲○○部分予以宣告緩刑五年，以資兼顧，並勵自新。
四、台灣高雄地方法院檢察署八十九年度偵字第八七三號，檢察官聲請就丙○○告訴
    被告甲○○涉嫌詐欺部分併案審理。惟查，此部分尚難認被告甲○○有詐欺犯行
    （告訴人係指訴被告甲○○以小客車質押借款新台幣十萬元，尚欠七萬元時，將
    車借走，一去不回，但現車已取回，並稱不告了），應退回檢察官卓處。
五、據上論斷，應依刑事訴訟法第三百六十八條、第三百七十三條，刑法第七十四條
    第一款，判決如主文
本案經檢察官郭振昌到庭執行職務。
中    華    民    國     八十九     年       五       月     十     日
                              臺灣高等法院高雄分院刑事第二庭
                                  審判長法官  曾永宗
                                        法官  曾玉英
                                        法官  邱永貴
右正本證明與原本無異。
不得上訴。
                                      書記官  鄭靜芳
中    華    民    國     八十九     年       五       月    十二    日
本件論罪科刑法條：
刑法第三百三十九條條一項
意圖為自己或第三人不法之所有，以詐術使人將本人或第三人之物交付者，處五年以
下有期徒刑、拘役或科或併科一千元以下罰金。
                                                                        Ｄ
附件：
臺灣高雄地方法院刑事判決                        八十八年度易字第四一一五號
    公  訴  人  臺灣高雄地方法院檢察署檢察官
    被      告  甲○○男  三十二歲（民國○○○年○月○○日生）
                        身分證統一編號：Ｓ一二七九七四三九號
                        住高雄縣大社鄉○○村○○路二八號
                        居高雄縣大社鄉○○村○○路二十巷八之一號
    被      告  乙○○  女  三十歲（民國○○○年○月○○日生）
                        身分證統一編號：Ｓ二二八一五九二號
                        住高雄縣大社鄉○○村○○路二八號
右列被告等因詐欺案件，經檢察官提起公訴（八十八年度偵字第一六一六Ｏ號），本
院判決如左：
    主  文
甲○○、乙○○共同連續意圖為自己不法之所有，以詐術使人將本人之物交付，甲○○處有期徒刑貳年，乙○○處有期徒刑貳年拾月。
    事  實
一、甲○○與乙○○係夫妻，於民國八十七年四月間，明知二人在外負債高達新臺幣
    （下同）五、六百萬元，已無償債能力，於得知鄰居丁○○以房地等不動產，向
    世華商業銀行南高雄分行抵押借得貸款五百萬元，預計作為修繕房屋及投資生意
    之用，竟共同基於意圖為自己不法所有之概括犯意，於八十七年五月間，推由乙○○以籌款償還舊債為由（實為以債養債），向丁○○借款，佯稱：願代為繳納
    銀行本息，如丁○○需用錢時，一定很快返還等語，致使丁○○信以為真，陷於
    錯誤而將三百萬元借予甲○○與乙○○。嗣甲○○與乙○○復基於承前之共同概
    括犯意，於八十七年六月至九月間，推由乙○○先後以共同開設美容院為由，向
    丁○○佯稱：美容院開設後，就會還錢等語，並陸續以需用支票週轉為由，向丁○○佯稱：支票借渠等使用，到期票款由渠等負責軋入，及如丁○○代為調借現
    款供渠等應急，願支付他人二分利息，短期即還等語，連續使丁○○信以為真，
    陷於錯誤而交付支票約十張予渠等使用，並代為調借現款供渠等軋票應急，計詐
    得三百四十四萬元（包括渠等無力支付時由丁○○代墊軋票之現金約七十萬元、
    丁○○代渠等向他人調現及所支付之二分利息約二百零四萬元、互助會會款約七
    十萬元之總額），連同前揭貸款共計詐得八百四十四萬元。嗣因渠等僅按月繳納
    約半年之上揭貸款即無力續繳，開設美容院後亦未償還欠款分文，僅月餘即未再
    經營，且未按所借支票票期如期軋入票款，經丁○○向高雄縣大社鄉公所調解委
    員會聲請調解成立，渠等所簽發擔保還款之金額分別為五百萬元、一百五十萬元
    及一百九十四萬元之本票三張，亦無一兌現者，嗣經丁○○再三催討無著，始知
    受騙。
二、案經丁○○訴請臺灣高雄地方法院檢察署檢察官偵查起訴。
    理  由
一、訊據被告甲○○、乙○○固對於渠二人於八十七年四月間負債達五、六百萬元，
    被告甲○○仍同意乙○○以籌款償還夫妻共同舊債為由，向丁○○表示願代為繳
    納前揭銀行貸款本息而先後借得五百萬元，嗣僅按月繳納約半年貸款利息即未續
    繳，並於八十七年六月至九月間，由乙○○向丁○○借用支票多張週轉使用，支
    票票款到期渠等負責軋入，且委由丁○○代為調借現款軋票應急，願支付二分利
    息，總計積欠八百四十四萬元，旋無力還款之事實，坦白承認，且被告乙○○對
    於其曾分別以前揭言語向告訴人丁○○借款之情，亦不否認，惟被告二人均矢口
    否認有何詐欺之犯意，被告甲○○辯稱：向丁○○借得之現款均用以償還債務，
    且軋票調頭寸均係由乙○○處理，其並不知情，並無詐欺云云；被告乙○○則辯
    稱：係因借錢後收入變差了，才無法按時繳納貸款本息及償還票款，丁○○向其
    催討債務時，並非不償還債務，沒有詐欺云云。經查，（一）被告甲○○推由其
    妻被告乙○○出面，一而再，再而三，佯以右揭言詞，施用詐術，共同向告訴人
    丁○○詐得八百四十四元之犯罪事實，迭據告訴人丁○○於偵訊及本院審理時指
    訴綦詳。（二）而被告乙○○於八十七年間為家庭主婦，並無收入，被告甲○○
    則於商家擺放電玩機具賴以維生之情，亦分據被告甲○○、乙○○於本院調查時
    供明在卷，且被告甲○○與乙○○於本院審理時亦均不諱言渠等向丁○○借款時
    ，在外之共同負債已高達約五、六百萬元等語，衡諸被告二人所賴以維生之上開
    收入並不穩定，而渠等在外之負債又高達五、六百萬元，渠等如何支應按月攤繳
    之銀行貸款本息，已非無疑，是被告二人於借款時應已無償債之支付能力甚明。
    （三）又經本院於調查時詢以被告二人向丁○○借款時收入是否變差之情時，被
    告甲○○係供稱：「變差了，亦有還不起可能，但為了還舊債，只好同意我太太
    （即被告乙○○）去借錢」；被告乙○○亦供稱「剛借時是有變差，但亦有收入
    ，只是借款半年後，就沒有收入了」各等語，被告二人既明知收入變差，無法償
    還代繳之銀行本息及上開款項，猶陸續以上開言詞先後向丁○○訛詐達八百四十
    四萬元，益見被告二人有意圖為己不法所有之詐欺犯意，昭然若揭，是被告二人
    上開所辯無詐欺取財之犯意，均不足採信。（四）被告甲○○雖以軋票調頭寸係
    由乙○○處理，並不知情之前詞為辯，惟查，被告甲○○知悉被告乙○○向丁○○借票週轉之事實，已據被告乙○○供明在卷，被告甲○○上開所辯，顯係事後
    卸責之詞，尚難採信。被告甲○○既於事前知悉並同意被告乙○○向丁○○詐得
    上開款項，用以清償夫妻二人之共同債務，被告甲○○雖未曾出面，然其係以自
    己共同犯罪之意思，事先同謀，推由被告乙○○一人實施詐術而詐得前揭款項，
    迄未歸還，仍無礙其共同正犯之成立（司法院大法官會議釋字第一Ｏ九號解釋參
    照）。此外，復有高雄縣大社鄉調解委員會調解書一紙及前揭本票三張（金額共
    八百四十四元）附卷可稽，事證明確，右揭被告甲○○、乙○○多次共同詐欺之
    犯行，均堪以認定。
二、核被告甲○○、乙○○所為，係犯刑法第三百三十九條第一項詐欺取財罪。被告
    甲○○參與共謀，推由被告乙○○下手實施，應論以共同正犯。渠等所犯先後多
    次共同詐欺犯行，均時間緊接，犯罪構成要件相同，顯係基於概括之犯意為之，
    應依連續犯之規定，論以一罪，並加重其刑。爰審酌被告甲○○、乙○○明知自
    己已無償債能力，仍同謀向告訴人詐欺款項，迄未歸還，且詐得之款項計高達八
    百四十四萬元，告訴人所受損害甚鉅，惟念渠等犯後均坦承大部分犯行，態度尚
    佳，及被告甲○○僅參與同謀，詐得款項之細目由被告乙○○處理，所犯之情節
    輕重有別等一切情狀，分別量處如主文所示之刑。
據上論斷，應依刑事訴訟法第二百九十九條第一項前段，刑法第二十八條、第五十六
條、第三百三十九條第一項，罰金罰鍰提高標準條例第一條前段，判決如主文。
中      華      民      國      八十八    年    十一      月  二十四    日
                                  臺灣高雄地方法院刑事庭
                                      審判長法  官  蘇秋津
                                            法  官  顏世傑
                                            法  官  丁智慧
右正本證明與原本無異。
如不服本判決，應於送達後十日內，向本院提出上訴狀。
                                            書記官  陳朝宗
中      華      民      國      八十八    年    十一      月  二十九    日
附錄本案論罪科刑法條全文
刑法第三百三十九條第一項
意圖為自己或第三人不法之所有，以詐術使人將本人或第三人之物交付者，處五年以
下有期徒刑、拘役或科或併科一千元以下罰金。


司法院資訊處製作；財團法人民間司法改革基金會備份。
